【裁判字號】    89,交訴,20
【裁判日期】    890907
【裁判案由】    公共危險
【裁判全文】
臺灣桃園地方法院刑事判決                          八十九年度交訴字第二號
    公  訴  人  臺灣桃園地方法院檢察署檢察官
    被      告  丙○○
                甲○○
    右  一  人
    選任辯護人  乙○○
右列被告因公共危險案件，經檢察官提起公訴（八十九年度偵字第一三九四號），本
院判決如左：
        主  文
丙○○服用酒類，不能安全駕駛動力交通工具而駕駛，處罰金壹萬元，如易服勞役，
以佰元折算壹日。
甲○○無罪。
        事  實
壹、有罪部分：
一、丙○○於民國八十八年十一月十八日某時，在桃園縣境不詳地點服用酒類，致其
    體內血液酒精濃度達百分之零點一一九（換算呼氣酒精濃度為每公升零點五九五
    毫克），明知酒後不得駕駛動力交通工具，竟仍騎乘車號ＭＮＦ－三九七號機車
    沿西濱公路由大園往觀音方向行駛，於行經桃園縣大園鄉南港村許厝港九十之十
    號前時，因不勝酒力，為超越前方不明拖板車時，不慎與該拖板車擦勾而滑倒，
    嗣經警查獲。
二、案經桃園縣警察局大園分局報請臺灣桃園地方法院檢察署檢察官偵查起訴。
        理  由
一、右揭事實訊之被告丙○○固坦承有飲用威士比飲料及騎乘機車肇事之事實，惟否
    認有大量服用酒類，辯稱僅於當日上午飲用威士比飲料一杯，因中午未吃飯，故
    體內酒精濃度較高云云。經查，被告因車禍送醫診治時，經檢驗其血液中酒精濃
    度值達一一九MG/DL，換算呼氣酒精濃度值為每公升零點五九五毫克，有長庚紀
    念醫院臨床病理檢驗報告單一紙附於偵查案卷可稽，被告辯稱僅飲用威士比飲料
    一杯云云，並無可採，又依照交通部運輸研究所七十九年八月對駕駛人行為之研
    究（酒醉駕車對駕駛行為之分析研究）指出，吐氣每公升酒精含量零點二五毫克
    等於血液中酒精濃度（Blood Alcohol Concentration簡稱BAC）百分之零點零五
    （亦即每一百毫升血液中含五十毫克酒精），而（一）BAC到達百分之零點零三
    至百分之零點零五時，對駕駛能力之影響為：多數駕駛人心境逐漸變幻不定、視
    覺與反應靈敏性減弱、對速度及距離的判斷力差。對心理行為之影響為：觀察力
    逐漸欠缺、心情漸趨輕鬆、自信心增加、多話、精神狀態處於陶醉感。（二）
    BAC到達百分之零點零五至百分之零點零八時，對駕駛能力之影響為：反應遲鈍
    、駕駛能力受損、遲而不決或決而不行。對心理行為之影響為：情緒鬆弛、感情
    與行為趨向誇張、肌肉不協調、精神處於興奮狀態。（三）BAC到達百分之零點
    零八至百分之零點一五時，對駕駛能力之影響為：判斷力嚴重受到影響、體能與
    精神協調受損、駕駛之體能困難增加。對心理行為之影響為：產生情緒異常現象
    、步伐不平穩、言語不清、反應惡劣、記憶及判斷力受損、精神處於錯亂狀態。
    （四）超過百分之零點一五，對駕駛能力之影響為：視線搖晃、駕駛已進入恍惚
    狀態、判斷及理解遭到扭曲、駕駛不穩定。對心理行為之影響為：意識不明、嘔
    吐、站、走及講話困難、責任感喪失、精神處於麻痺狀態。（五）超過百分之零
    點五，對駕駛人能力之影響為：無法開車。對心理行為之影響為：爛醉如泥、失
    去知覺可能致死、精神處於昏睡狀態。
二、被告服用酒類後，騎乘車號ＭＮＦ－三九七號機車，沿西濱公路由大園往觀音方
    向行駛，於行經桃園縣大園鄉南港村許厝港九十之十號前時，因不勝酒力，為超
    越前方不明拖板車時，不慎與該拖板車擦勾而滑倒，經警查獲並送醫檢驗其血液
    酒精濃度達百分之零點一一九，換算呼氣酒精濃度值達每公升零點五九五毫克，
    顯然不能安全駕駛動力交通工具。
三、核被告所為係犯刑法第一百八十五條之三之公共危險罪，爰審酌被告犯罪之動機
    、目的、手段，犯罪所生之危害，及犯罪後之態度等一切情狀，量處如主文所示
    之刑，並諭知易服勞役之折算標準。
貳、無罪部分：
一、公訴意旨略以：被告甲○○於民國八十八年十一月十八日，駕駛車號ＧＺ－二九
    七號聯結車，在桃園縣大園鄉南港村許厝港九十之十號前，不慎擦撞同向由同案
    被告丙○○（所涉公共危險罪已審結）騎乘之車號ＭＮＦ－三九七號機車，致丙○○人車倒地，手、腳、頸部、頭部受傷，竟未下車察看而逃逸，案經桃園縣警
    察局大園分局查獲，因認被告甲○○涉犯刑法第一百八十五條之四之肇事逃逸罪
    。
二、按犯罪事實應依證據認定之，無證據不得推定其犯罪事實。又不能證明被告犯罪
    者，應諭知無罪之判決，刑事訴訟法第一百五十四條、第三百零一條第一項分別
    定有明文。本件公訴人認被告甲○○涉犯刑法第一百八十五條之四之肇事逃逸罪
    ，係以同案被告丙○○之指訴及被告甲○○於警訊時已坦承不諱為其主要依據。
三、訊之被告甲○○堅決否認有何肇事逃逸犯行，辯稱伊當日雖有駕駛車號ＧＺ－二
    九七號拖板車經過肇事地點，然伊並不知悉有與同案被告丙○○所騎乘之機車擦
    撞，係警員通知後始知其事等語。經查：被告甲○○於八十八年十一月十九日十
    七時警訊時，對於警員訊以：「當時發生車禍後，你有無下車查看？如沒有為何
    不下車查看？」時，係答以：「沒有，因我不知道發生車禍，所以沒有下車查看
    。」、「當時情形我不清楚」等語，則依被告於警訊之內容，應係否認有肇事逃
    逸犯行，至被告警訊另回答：「實在，我知道今日發生車禍後沒有下車查看是我
    不對，我願意由保險公司賠償丙○○所有一切損失」，依其所述，應係指如確有
    肇事致杜金明受傷，願申請保險理賠之語，亦難就此即認被告已坦承犯行。又本
    件係警員丁○○於執行巡邏勤務時，突有一箱型車駛至，車上之人告之在北往南
    大觀路方向有車禍，肇事車輛逃逸，其車號為ＭＵ－四三號（即拖板車車號），
    惟該報案之人並無留下姓名及連絡電話地址等語，已據丁○○到庭結證在卷，則
    因無留存姓名、地址以供傳查，該報案之人是否確有目擊車禍之發生，已難證明
    ，又車禍發生後，被告甲○○所駕之拖板車及同案被告丙○○所騎乘之機車有無
    遭外力明顯之擦撞痕？證人丁○○亦不能確定，因之，並無證據足資證明被告甲○○所駕駛之拖板車即為肇事車輛。再查，本件車禍發生當時，同案被告丙○○
    騎乘機車行經肇事地點時，原係欲由該不詳拖板車之右側超車，經超越半個車身
    後，發覺無法繼續超越前行，遂緊急剎車，致為該拖板車勾擦而滑倒等情，已據
    丙○○供承在卷，退步言之，縱認同案被告丙○○所指之拖板車即係被告甲○○
    所駕駛之ＧＺ－二九七號拖板車，然以拖板車之車體龐大，車身笨重，而丙○○
    復係由拖板車之右側超車，而為拖板車勾擦滑倒，則以此勾擦之震動力，就龐大
    而笨重行駛中之拖板車而言，其震動力相對應屬極其輕微，本件二車既非屬迎面
    對撞或車頭擦撞或車輪蹍壓，被告甲○○辯稱當時伊並不知有發生車禍等語，應
    可採信，而刑法第一百八十五條之四之肇事逃逸罪係處罰故意犯，並不及於過失
    犯，因之，縱認被告甲○○所駕駛之拖板車為肇事車輛，然其既非故意肇事逃逸
    ，即與該條之構成要件不符，應不成罪，此外復查無其他積極證據足資證明被告
    甲○○犯罪，即應為無罪之諭知。
據上論斷，應依刑事訴訟法第二百九十九條第一項前段、第三百零一條第一項，刑法
第一百八十五條之三、第四十二條第二項，罰金罰鍰提高標準條例第二條，判決如主
文。
本案經檢察官呂理銘到庭執行職務。
中      華      民      國      八十九    年    九      月      七      日
                                臺灣桃園地方法院刑事第一庭
                                    法  官  黃  斯  偉
右正本證明與原本無異。
如不服本判決，應於判決送達後十日內向本院提出上訴狀( 應附繕本 )，上訴於
臺灣高等法院。
                                    書記官  薛  淑  玲
中      華      民      國      八十九    年    九      月    十一     日
附論罪科刑依據之法條：
刑法第一八五之三條
服用毒品、麻醉藥品、酒類或其他相關之物、不能安全駕駛動力交通工具而駕駛者，
處一年以下有期徒刑、拘役或三萬元以下罰金。


司法院資訊處製作；財團法人民間司法改革基金會備份。
